【裁判字號】    98,刑智上易,129
【裁判日期】    990304
【裁判案由】    違反著作權法
【裁判全文】
智慧財產法院刑事判決
                                 98年度刑智上易字第129號
上  訴  人
即  被  告  甲○○
選任辯護人  吳慶隆律師
上列上訴人因違反著作權法案件，不服臺灣板橋地方法院96年度
易字第3050號，中華民國98年8月10日第一審判決（起訴案號：
臺灣板橋地方法院檢察署96年度偵緝字第2264號），提起上訴，
本院判決如下：
    主  文
原判決關於被告甲○○部分撤銷。
甲○○擅自以重製之方法侵害他人之著作財產權，處有期徒刑柒
月；減為有期徒刑月又拾伍日，如易科罰金，以新臺幣壹仟元
折算壹日。
    事  實
一、甲○○為址設臺北縣新莊市○○路333巷10號之1音王有限公
    司之實際負責人，除銷售或出租電腦伴唱機外，並以代各卡
    拉OK業者申請授權及定期補充新歌之業務，藉以營利；乙○
    ○（經原審判決無罪確定）係址設臺北縣土城市○○路○段
    290號2樓「獅友卡拉OK聯誼會」之負責人。甲○○明知如附
    表一所示「粉紅色腰帶」、「LYDIA」、「情海波浪」、「
    贏」、「愛風騷」、「你有夠狠」及「鴛鴦鎖匙」等7首歌
    曲（以下稱「粉紅色腰帶」等7首歌曲；至於如附表二所示
    「我愛過」、「愛到坎站」、「搶先一步」等3首歌曲，因
    原審認非屬非法重製，檢察官於本院審理時減縮此部分事實
    ）係美華影音科技股份有限公司（下稱美華公司）享有發行
    權、重製權及散布權等著作財產權，為受我國著作權法保護
    之音樂著作物。詎甲○○竟基於擅自以重製之方法侵害他人
    著作財產權之單一集合犯意，自民國94年8月間起，以每個
    月收取新臺幣（下同）5,000 元之代價，將上開「粉紅色腰
    帶」等7 首歌曲灌錄至不知情之乙○○所經營獅友卡拉OK聯
    誼會店內、型號為CPX-900 之機號00000000金嗓伴唱機內並
    更新歌本，供乙○○自94年9 月間某日起，將上開非法重製
    「粉紅色腰帶」等7 首歌曲之伴唱機1 台（店內另擺放不含
    非法重製上開歌曲之機號00000000電腦伴唱機1 台）及周邊
    設備放置在「獅友卡拉OK聯誼會」店內，而以此重製之方式
    侵害美華公司對上開音樂著作之著作財產權。嗣經警於95年
    9 月19日晚間8 時25分許（聲請簡易判決處刑書誤載為同年
    10月15日晚間11時5 分許），持搜索票前往上址店內搜索而
    當場查獲，並扣得上開金嗓伴唱機2 臺、點歌簿2 本及遙控
    器1 臺、歌曲輸入鍵盤1 塊及電源線1 條等物。
二、案經美華公司訴由臺北縣政府警察局土城分局報請臺灣板橋
    地方法院檢察署檢察官偵查起訴。
    理  由
壹、程序部分：
一、按被告以外之人於審判外之陳述，雖不符刑事訴訟法第159
    條之1 至第159 條之4 之規定，而經當事人於審判程序同意
    作為證據，法院審酌該言詞陳述或書面陳述作成時之情況，
    認為適當者，亦得為證據。當事人、代理人或辯護人於法院
    調查證據時，知有第159 條第1 項不得為證據之情形，而未
    於言詞辯論終結前聲明異議者，視為有前項之同意，刑事訴
    訟法第159 條之5 定有明文。查本案所舉所有書面及言詞陳
    述之證據能力，除下列各項所示者外，均經檢察官、被告及
    其辯護人於本院行準備程序時表明同意列為證據，並經本院
    審理時逐一提示，被告及其辯護人均表示無意見，且被告及
    辯護人迄言詞辯論終結前亦未聲明異議，本院審酌該等供述
    證據之取得過程並無瑕疵，與本案待證事實間復具有相當之
    關聯性，以之為本案證據尚無不當，自得採為證據。
二、同案被告乙○○於警詢、偵查之供述部分：
  (一)按被告以外之人於偵查中向檢察官所為之陳述，除顯有不可
    信之情況者外，得為證據，刑事訴訟法第159條之1第2項定
    有明文。
  (二)次按憲法第16條保障人民之訴訟權，就刑事被告而言，包含
    其在訴訟上應享有充分之防禦權。刑事被告詰問證人之權利
    ，即屬該等權利之一，且屬憲法第8 條第1 項規定「非由法
    院依法定程序不得審問處罰」之正當法律程序所保障之權利
    。為確保被告對證人之詰問權，證人於審判中，應依法定程
    序，到場具結陳述，並接受被告之詰問，其陳述始得作為認
    定被告犯罪事實之判斷依據。刑事審判上之共同被告，係為
    訴訟經濟等原因，由檢察官或自訴人合併或追加起訴，或由
    法院合併審判所形成，其間各別被告及犯罪事實仍獨立存在
    。故共同被告對其他共同被告之案件而言，為被告以外之第
    三人，本質上屬於證人，自不能因案件合併關係而影響其他
    共同被告原享有之上開憲法上權利。故應使共同被告立於證
    人之地位而為陳述，依法進行人證之法定調查程序，始得於
    其他共同被告案件中採為證據，以保障其他共同被告對該實
    具證人適格之共同被告詰問之權利（司法院釋字第582 號解
    釋參照）。又刑事訴訟法第159 條之2 規定，被告以外之人
    （含共同被告、共犯、證人、鑑定人、被害人等）於檢察事
    務官、司法警察官或司法警察調查中所為之陳述，與審判中
    不符時，其先前之陳述具有較可信之特別情況，且為證明犯
    罪事實存否所必要者，得為證據。故被告以外之人先前在檢
    察事務官、司法警察官或司法警察調查中所為陳述，如與審
    判中不符，應具備特別可信性及必要性之要件時，始得作為
    證據（最高法院94年度臺上字第6004號判決參照）；反之，
    如先前陳述與審判中相符者，即得作為判決基礎。
  (三)查同案被告乙○○對於被告而言，為被告以外之人，被告甲
    ○○及其辯護人於本院審理時爭執其於警詢時供述之證據能
    力，然同案被告乙○○於原審曾具結作證（原審卷第57至61
    頁、第77頁），原審對被告調查同案被告乙○○時，已依刑
    事訴訟法第287 條之2 規定適用人證之調查程序，使其立於
    證人之地位而為陳述，合法保障被告對於證人即同案被告乙
    ○○之正當詰問權。經核同案被告乙○○於警詢、偵查中之
    陳述（見臺灣板橋地方法院檢察署〔下稱「板檢」〕96年度
    偵緝字第2264號卷〔下稱「偵緝字第2264號卷」〕第5 至7
    頁、第16至17頁），與其於原審審理時之證述相符，且審酌
    其製作時之情況，尚無違法不當及證明力明顯過低之瑕疵，
    以之作為證據應屬適當，故同案被告乙○○於警詢時之陳述
    ，自得為證據。
三、至證人即告訴代理人張永和於警詢時向司法警察，丙○○、
    張筱蕙於偵查中向檢察官所為之陳述，並非以證人身分訊問
    ，亦未經具結，此有訊問筆錄可證（見板檢95年度偵字第28
    989 號卷〔下稱「偵字第28989 號卷」〕第11至15頁、第12
    9 至130 頁、第191 至192 頁、96年度偵續字第86號卷〔下
    稱「偵續字第86號卷」〕第28頁），且亦未經原審以證人身
    分訊問，使被告甲○○有詰問之機會，依刑事訴訟法186 條
    、第158 條之3 規定，即無證據能力。
貳、實體部分：
一、訊據被告甲○○固坦承為音王公司之經理，並以每月5,000
    元之價格代獅友卡拉OK申請合法授權及每月加灌經授權之新
    歌等事實，惟矢口否認有以重製、公開演出方法侵害他人著
    作財產權之犯行，辯稱：其為音王有限公司之實際負責人，
    其僅代為申請及加入經大唐公司及弘音多媒體科技股份有限
    公司（下稱弘音公司）授權之合法歌曲檔案，並未代獅友卡
    拉OK加灌如附表一所示美華公司之歌曲檔案，且其僅為獅友
    卡拉OK更新機號00000000之伴唱機之歌曲及歌本，另台機號
    00000000號並非合約指定之伴唱機，其內之美華公司歌曲，
    是該店自行或再請他人灌錄新歌，警方搜索所查扣之證物，
    甚至查獲時所拍攝點唱之照片，無法證明被告有重製之犯行
    云云。經查：
  (一)如附表一所示之歌曲，係美華公司公司享有重製、公開演出
    等著作財產權，為受我國著作權法保護之音樂著作物乙節，
    有美華公司所提專屬授權協議書、專屬授權證明書、音樂著
    作權轉讓合約書、獨家發行權專屬授權合約書、著作財產權
    讓與契約書、授權書等各該歌曲授權資料及著作財產權證明
    文件附卷可稽。又被告甲○○自前揭時間起以每月5,000之
    價格代獅友卡拉OK申請授權及每月加灌經授權之大唐公司、
    弘音公司新歌等情，亦據被告甲○○供承不諱，核與證人即
    同案被告乙○○於警詢及原審審理中、暨證人蔡海國、張漢
    宗於原審審理中所為之證述相符，並有合約書1份在卷可按
    。另獅友卡拉OK內之上開金嗓電腦伴唱機內，確實如附表一
    所示之歌曲，且係擺放於店內此一營業場所等事實，亦據被
    告甲○○坦承不諱，核與證人乙○○於警詢中所為之證述相
    符，並有現場及扣案物品照片、播放前述歌曲之螢幕翻拍照
    片、美華公司所提侵權歌曲明細等文件在卷可按，暨前揭金
    嗓伴唱機、點歌本及遙控器等物扣案可資佐證，是此部分之
    事實均堪認定。
  (二)被告甲○○確為音王有限公司之實際負責人：
    1.查音王公司（公司統一編號00000000）自89年5月4日公司
      設立登記表、91年3月8日變更登記表所載，股東有吳志隆
      、吳志鴻、張錦燕、吳邵政、吳仕邦，代表人為吳志隆；
      92年3月13日變更登記表所載股東為吳邵政1人，代表人即
      吳邵政；94年9月2日變更登記表所載股東為張錦燕1人，
      代表人即張錦燕；95年11月1 日變更登記表所載，股東為
      吳邵禹，代表人即吳邵禹，有本院依職權查詢之公司登記
      事項表查詢清單、公司變更登記表在卷足稽（見本院卷第
      50至59頁）。
    2.而被告甲○○與吳志鴻、吳志隆為兄弟，母親為張錦燕，
      而吳邵政、吳邵禹為被告甲○○之子，吳仕邦為吳志鴻之
      子，是被告甲○○與音王公司之股東間，彼此或為直系血
      親或為旁系血親，此有被告甲○○全戶戶籍資料及上開股
      東之個人戶籍資料查詢結果在卷可查（見本院第146至151
      頁 ）。
    3.被告甲○○於95年12月20日向遠東銀行辦理信用卡，於97
      年12月19日向永豐銀行辦理信用卡，於98年3月1日向聯邦
      銀行辦理信用卡，於98年5月8日向中國信託銀行辦理信用
      卡，均自行填載任職於音王公司，甚至註明音王公司是家
      族企業，此有被告甲○○之財團法人金融聯合徵信中心查
      詢資料可證（見本院卷第152 頁）。又被告甲○○之健保
      資料登記資料亦記載雇主（投保單位）為音王公司，此有
      法務部健保資訊連絡作業查詢結果可證（見本院卷第153
      ３頁）。再者，音王有限公司於93年間對林金富、陳淑青
      、賴明豐提出詐欺告訴）（訂購音王公司之音響設備支票
      貨款屆期提示未兌現），及98年間對盧秋禎、盧和生提出
      詐欺告訴（音王公司與影視公司間之授權糾紛），即由被
      告甲○○擔任告訴代理人，且依後案之告訴事實所載，被
      告甲○○並代表音王公司與被告盧和生簽訂伴唱產品出租
      合約書，此有板檢93年度偵字第8454號、98年度偵字第18
      457 、25530 號不起訴處分書可查（見本院卷第154 至15
      7 頁）。
    4.又被告甲○○於96年間就葉啟利被美華公司提告違反著作
      權法案件，以音王有限公司經理身分到庭作證，此有板檢
      96年度偵字第321 號不起訴處分書可憑（見本院卷第158
      至159 頁）。又被告甲○○於94年間經美華公司提告違反
      著作權法案件，於偵查中辯稱伊是音王有限公司之負責人
      、是音王有限公司的實際負責人等語，此有板檢94年度偵
      續字第213 號、94年度偵字第969 、3218號不起訴處分書
      可考（見本院卷第160 至165 頁）。
    5.再者，證人蔡海國於原審證稱音王公司的老闆就是甲○○
      等情明確（見原審卷第63至64頁）。
    6.綜上所述，足見被告甲○○確於音王公司任職，從事與該
      公司所營事業有關之業務，再參酌其代表音王公司簽訂契
      約之事證，其為音王公司之實際負責人一情，堪予認定。
  (三)又查本案扣案之電腦伴唱機為金嗓電腦科技股份有限公司（
    下稱金嗓公司）所產製，而金嗓公司為金嗓電腦伴唱機生產
    製造總公司，其產品之銷售係由與金嗓公司協力之代理商（
    俗稱大盤商）再行出貨與經銷商（中盤商）或家電賣場（小
    盤商）出售；因採行此制度之故，故僅能提供出貨日期與出
    貨對象，至於伴唱機末端消費者資料，則無法提供。再經金
    嗓公司內部查核，臺灣高等法院檢察署智慧財產分署來函所
    提示00000000與00000000並非機號，而是歌庫編號，而歌庫
    編號00000000之出廠日期為西元2004年7 月間，出貨對象為
    代理商「音王有限公司」，而其後之銷售對象為何人，或該
    購買者是否為末端消費者，金嗓公司實無法得知。歌庫編號
    00000000之出廠日期為西元2005年4 月間，出貨對象亦為代
    理商「音王有限公司」，而其後之銷售對象為何人，或該購
    買者是否為末端消費者，金嗓公司實無法得知，此有金嗓公
    司98年12月17日金法字第0981217001號函在卷可證（見本院
    卷第166 至167 頁）。再參以乙○○於警詢時陳稱，警方所
    查扣之金嗓牌伴唱機2 台、遙控器1 台、歌曲輸入鍵盤1 台
    、點歌本2 本及伴唱機電源線1 條是94年9 月初，向甲○○
    購買的，2 台都是中古的等語（見偵字第28989 號卷第9 頁
    ），而乙○○亦原審亦陳稱：「（問：伴唱機本身是你的？
    ）是被告賣給我的。我的前手是向被告吳他們買的。前手告
    訴我說是被告所經營的音王公司（買）」、「（問：每個月
    來加歌的都是被告吳本人嗎？）來加歌的人是音王公司的人
    ，比較年輕，我不知道是不是被告吳本人。也有開收據給我
    」等語（見原審卷第22頁）。顯見音王公司為金嗓公司之大
    盤商（即代理商），而伴唱機上之8 碼數字係伴唱機出廠的
    歌庫編號，其中00000000是93年7 月出廠，而00000000是94
    年4 月出廠，出廠後即由音王公司向金嗓公司買來，之後即
    由音王公司占有營業中，直至94年9 月初，再由被告甲○○
    所經營之音王公司轉賣給乙○○，供其在獅友卡拉OK店內擺
    放提供客人消費點唱，後即被告甲○○依合約按月親自或指
    派音王公司師傅前往加歌，並為之辦理大唐公司（全名大唐
    國際影音多媒體科技股份有限公司）、弘音公司（全名弘音
    多媒體科技股份有限公司）辦理歌曲授權，此有音王有限公
    司與大唐公司就使用於獅友卡拉OK店址之電腦伴唱機所簽訂
    之確認書、及弘音公司函復在卷可憑（見原審卷第185 至19
    0 頁）。再參以證人蔡海國證稱：每個月給音王有限公司5,
    000 元，作為灌歌及更新歌曲目錄之代價，在將獅友卡拉OK
    聯誼會店址頂讓給乙○○之前，均由其與甲○○接觸，都是
    由音王有限公司的師傅來灌歌等情明確（見原審卷第63至64
    頁）。是被告甲○○辯稱系爭電腦伴唱機並非伊賣給乙○○
    ，且其受託辦理歌曲授權者僅店內1 台編號00000000之伴唱
    機云云，均與事證不符，而不可採。
  (四)再參之95年9 月19日臺北縣政府警察局前往獅友卡拉OK搜索
    時，執行搜索扣押之現場記錄（見偵字第28989 號卷第132
    頁），載明店內有2 台伴唱機，其中金嗓CPX-900 型號、機
    號00000000號伴唱機內有「粉紅色腰帶」等10首歌曲（包含
    「我愛過」、「愛到坎站」、「搶先一步」3 首經原審認屬
    合法授權之歌曲），另台金嗓CPX-900 型號、機號00000000
    號伴唱機內「我愛過」、「搶先一步」等2 首盜版歌曲（此
    2 首歌曲均經原審認屬合法授權）等情明確，而被告甲○○
    及辯護人均肯認無誤（見本院98年12月21日準備程序筆錄第
    4 頁）。又系爭2 台金嗓CPX-900 型號、00000000與000000
    00伴唱機就相同之歌曲「我愛過」、「搶先一步」之曲目，
    其歌曲編號依序同為26374 、16017 ，亦據被告及辯護人在
    本院準備程序期日陳明（見本院98年12月21日準備程序筆錄
    第4 頁），核與卷內現場蒐證照片相符，足證獅友卡拉OK址
    內擺放之2 台金嗓公司出廠之CPX-900 型號之伴唱機內之系
    爭「粉紅色腰帶」等10首歌曲（包含「我愛過」、「愛到坎
    站」、「搶先一步」3 首合法授權之歌曲）其來源相同。再
    參酌如前一(三)所述，足見獅友卡拉OK聯誼會店址內之系爭伴
    唱機2 台，均同由被告甲○○親自或由其指派音王公司之師
    傅前來灌錄系爭美華公司之歌曲，已堪認定。
  (五)由獅友卡拉OK依卷附估價單上之印戳（見偵字第28989 號卷
    第41頁），可知其登記名稱應為獅友聯誼餐飲店（統一編號
    為00000000），再依卷附財團法人金融聯合徵信中心公司及
    獨資、合夥事業登記資訊所載（見原審卷第100 頁），該聯
    誼餐飲店應係張漢宗於94年4 月1 日所申請設立。又張漢宗
    於本院審理中證稱其設立後一開始僅供獅子會內使用，約3
    個月後才開放外人使用等語（見原審法院97年8 月19日審判
    筆錄第7 、8 頁），核與被告甲○○恰好於94年8 月間起受
    託為獅友卡拉OK處理歌曲授權事宜等情相符，可知張漢宗應
    係於94年4 月間即購入店內之伴唱機。換言之，如附表一所
    示之歌曲自不可能於張漢宗購入時即灌錄於扣案金嗓伴唱機
    內，必定係購入後所加灌甚明。惟證人張漢宗於原審審理中
    業已證稱其並未自行灌錄等語（見原審卷第115 頁之審判筆
    錄第7 頁），證人蔡海國及乙○○復均證稱其店內之伴唱機
    係由被告甲○○加入新歌等語，衡諸獅友卡拉OK既已以每月
    5,000 元之價格委請被告甲○○灌錄新歌乙節，可徵證人蔡
    海國、乙○○實亦無自行灌錄新歌之必要，顯見扣案獅友卡
    拉OK店內金嗓伴唱機內如附表一所示之歌曲，應均係被告甲
    ○○所灌錄，洵堪認定。
  (六)據此，被告甲○○上開所辯，均非足採，本案事證明確，其
    犯行堪以認定。
二、論罪科刑部分：
  (一)核被告甲○○所為，係犯著作權法第91條第1 項之擅自以重
    製之方法侵害他人著作財產權罪。按刑事法若干犯罪行為態
    樣，本質上原具反覆、延續實行之特徵，立法時既予特別歸
    類，定為犯罪構成要件之行為要素，則行為人基於概括之犯
    意，在密切接近之一定時、地持續實行之複次行為，倘依社
    會通念，於客觀上認為符合一個反覆、延續性之行為觀念者
    ，於刑法評價上，即應僅成立一罪，俾免有重複評價、刑度
    超過罪責與不法內涵之疑慮；學理上所稱「集合犯」之職業
    性、營業性或收集性等具有重複特質之犯罪均屬之，例如經
    營、從事業務、收集、販賣、製造、散布等行為概念者是（
    參照最高法院95年臺上字第1079號判決、95年臺上字第468
    6 號判決）。本件被告甲○○於本件密接之時、地為前開非
    法重製之行為，具有不斷反覆實施之特性，屬集合犯，應僅
    各論以一罪。
  (二)至於檢察官雖認被告甲○○基於擅自以公開演出方法侵害他
    人著作財產權之犯意，自94年9 月間某日起，將上開非法重
    製「粉紅色腰帶」等7 首歌曲之編號00000000伴唱機1 台及
    周邊設備放置在獅友卡拉OK店內，提供不知情之不特定客人
    前來消費點唱公開演出上開非法重製之歌曲，而以此公開演
    出之方式侵害美華公司對上開音樂著作之著作財產權，因認
    被告甲○○此部分涉犯著作權法第92條之擅自以公開演出之
    方法侵害他人著作財產權罪。惟查：
    1.本案此部分須有積極證據（含直接證據及間接證據）證明
      被告確有明知扣案之編號00000000電腦伴唱機內「粉紅色
      腰帶」等7首歌曲有系爭8首歌曲且為告訴人享有著作財產
      權，卻未經其同意或授權，將該電腦伴唱機供來店消費之
      不特定人點唱、公開演出之事實，始可認定被告成立犯罪
      。
    2.被告甲○○雖明知「粉紅色腰帶」等7 首歌曲為告訴人享
      有著作財產權，卻未經其同意或授權，將之重製於上開編
      號00000000電腦伴唱機內，然此至多證明被告未經告訴人
      之同意或授權，即對不特定之人提供內含「粉紅色腰帶」
      等7 首歌曲之電腦伴唱機，僅屬將該音樂著作（詞、曲）
      置於消費者可得點播歌唱之狀態，然此非著作權法所欲規
      範或處罰之對象，尚須實際上確有消費者公開演出上開音
      樂著作，始該當著作權法第92條所定「以公開演出之方法
      侵害他人之著作財產權」的構成要件。但就被告甲○○於
      何時、何地、由何人公開演出「粉紅色腰帶」等7 首歌曲
      ，乃本件犯罪構成要件事實，應有證據始得認定之。被告
      甲○○縱將扣案編號00000000電腦伴唱機擺放於不知情之
      乙○○所經營之獅友卡拉OK店內供來店消費之不特定人點
      唱，然持此尚不得推認曾有人公開演出「粉紅色腰帶」等
      7 首歌曲之事實。衡諸常情，扣案之上開電腦伴唱機內收
      錄之歌曲多達數千首，而告訴人享有著作財產權之歌曲僅
      其中7 首，所占比例甚小，經點選演出之機率可謂微乎其
      微。至檢察官以告訴人公司職員用餐收據及點播歌曲之點
      歌單（見偵字第28989 號卷第41頁），以及乙○○於原審
      時供承：「（檢察官問：你這十首歌，有沒有客人點過？
      ）應該有。」等語（見原審卷第24頁），推論確有客人在
      乙○○所經營之獅友卡拉OK店內演唱之事實。惟查告訴代
      理人張永和於95年8 月25日自行前往獅友卡拉OK勘查所製
      作之勘查紀錄1 紙、照片2 幀（見偵字第28989 號卷第39
      至40頁）、用餐收據及點播歌曲之點歌單係其自行製作，
      且並無畫面顯示「粉紅色腰帶」等7 首歌曲公開演出之情
      形，無法證明被告有擅自公開演出之事實；而告訴代理人
      張永和於95年9 月19日會同警方於文中所經營之獅友卡拉
      OK，點播「粉紅色腰帶」等7 首歌曲後拍照存證，此有搜
      索票1 紙、搜索筆錄1 份、照片16幀附卷可稽（見偵字第
      28989 號卷第17至20頁、第27至34頁），乃基於蒐證目的
      而點播系爭7 首歌曲，業已事先取得告訴人之同意或授權
      ，是以其所拍攝查獲現場之伴唱機畫面照片，亦無從證明
      被告甲○○有何違反著作權法第92條擅自公開演出之犯行
      。
    此外，檢察官復未提出其他積極證據證明有何公開演出「粉
    紅色腰帶」等7 首歌曲之事實。綜觀檢察官所提之證據，無
    法達到「通常一般之人均不致有所懷疑，而得確信其為真實
    之程度」，且無法本於推理之作用足以證明被告甲○○提供
    扣案電腦伴唱機供不特定人公開演出「粉紅色腰帶」等7 首
    歌曲之待證事實，此部分即無公訴意旨所指非法公開演出之
    犯行可言，原應就此部分諭知無罪，然因此部分若成立犯罪
    ，與前揭經本院論罪科刑部分具有想像競合犯之實質上一罪
    關係，爰就此部分不另為無罪判決之諭知，附此敘明。
  (三)原審據以論罪科刑，固非無見，惟查：被告甲○○就獅友卡
    拉OK部分僅有上揭非法重製之犯行，其就此部分否認犯行，
    雖不可採，但原審判決誤認被告有非法公開演出「粉紅色腰
    帶」等7 首歌曲之行為（有如上述），且誤將犯意各別之檢
    察官併案之梁家常小館附設卡拉OK部分併予論罪科刑（詳如
    後「三退併辦部分」所述），其認定事實及適用法律即有錯
    誤，故被告上訴意旨指摘原判決不當，為有理由，自應由本
    院將原判決關於被告甲○○部分撤銷改判。本院爰審酌被告
    甲○○並無前科，有臺灣高等法院被告前案紀錄表1 份在卷
    可按，其非法重製他人之著作物藉以圖利，既侵害他人著作
    財產權，亦損及我國保護智慧財產權之國際形象，應予非難
    ，兼衡其重製之數量暨犯罪後猶否認犯行之態度等一切情狀
    ，量處如主文第2 項所示之刑。又被告甲○○係於96年4 月
    24 日 前為本案犯行，符合中華民國九十六年罪犯減刑條例
    所定之減刑要件，爰依該條例第2 條第1 項第3 款之規定減
    其刑期二分之一，並諭知減後之刑之易科罰金折算標準。
  (四)獅友卡拉OK部分所扣得之電腦伴唱機等物，屬被告乙○○所
    有之物，並非被告甲○○所有，且被告甲○○所犯亦非屬著
    作權法第91條第3項或第91條之1 第3項之罪，即與著作權法
    第98條之規定未合，即無從諭知沒收。
三、退併辦部分：
  (一)梁家常小館附設卡拉OK部分：
    1.臺灣板橋地方法院檢察官96年度偵續字第86號併案意旨略
      以：被告甲○○為址設臺北縣新莊市○○路333 巷10號之
      1 音王公司之負責人，代理經銷各家電腦伴唱機為業，其
      與梁志賢（另案聲請簡易判決處刑）在臺北縣鶯歌鎮○○
      路214 號所經營之「梁家常小館附設卡拉OK」（下稱梁家
      常小館），共同基於侵害他人著作財產權之概括犯意，均
      明知如附表三所示「潮」、「慢慢」、「我愛過」、「出
      乎  意料」、「愛你十分淚七分」、「愛情故事」、「舊
      鞋」、「愛到坎站」、「情海波浪」、「鴛鴦鎖匙」、「
      FLY AWAY」、「交代」及「今生共明月」等13首之音樂著
      作，係美華公司所享有著作財產權之音樂著作，未經美華
      公司之同意或授權，不得擅自重製或公開演出，竟未經美
      華公司之同意或授權，自94年9 月間起，由甲○○於不詳
      時地，將上開歌曲灌錄進梁志賢所有之電腦點歌伴唱機內
      而重製之，而由梁志賢將上開電腦點歌伴唱機置於其所開
      設之「梁家常小館」店內，提供予店內不特定客人點唱，
      擅自公開演出該等音樂著作，向該店內現場之不特定顧客
      傳達該等音樂著作內容，侵害美華公司之音樂著作財產權
      。嗣為警於95年8 月4 日晚間6 時30分許，持搜索票前往
      上開處所搜索而當場查獲，並扣得金嗓點歌本2 本、金嗓
      伴唱機遙控器1 台、金嗓唱伴唱機電源線1 條及金嗓伴唱
      機（型號CPX-900 號）1 台。因認被告甲○○此部分所為
      ，亦係犯著作權法第91條第1 項擅自以重製之方法侵害他
      人之著作財產權罪及第92條擅自以公開演出方法侵害他人
      之著作財產權罪等語。
    2.訊據被告甲○○堅決否認有併案意旨所指上開非法重製及
      公開演出之犯行，辯稱其僅代為申請及加入經大唐公司及
      弘音公司授權之合法歌曲檔案，並未代梁家常小館加灌如
      附表三所示美華公司之歌曲檔案，且證人梁志賢亦證稱其
      係拿家中之伴唱機擴充槽至店內使用，更可徵該梁家常小
      館伴唱機內之歌曲與伊無關等語。
    3.經查：
      被告甲○○就梁家常小館部分之犯罪事實，與前揭檢察官
      聲請簡易判決處刑之獅友卡拉OK部分之犯罪事實，犯意各
      別，係另行起意，應以數罪併罰論科其刑，自非得併案審
      理。理由如下：
      (1)按刑法上集合犯，係指行為之本質上，具有反覆、延續
        實行複次作為之特徵，經立法特別歸類，使成獨立之犯
        罪構成要件行為態樣，故雖有複次作為，仍祇成立一罪
        。又所稱接續犯，係指數個在同時同地或密切接近之時
        地，侵害同一法益之行為，因各舉動之獨立性極為薄弱
        ，社會通念認為無法強行分開，乃將之包括視為一個行
        為之接續進行，給予單純一罪之刑法評價。此種實質上
        一罪之集合犯及接續犯，與裁判上一罪之連續犯，其相
        異者，係在於連續犯侵害同一法益之數行為，各具獨立
        性，客觀上並認為其間存有時間上之差距，乃認係出於
        一個概括之犯意，為期訴訟經濟，擬制為一罪。95年7
        月1 日起施行之修正刑法，已將連續犯及其性質類似之
        常業犯規定悉予刪除，考其立法旨趣，係因對於多次原
        可獨立評價之行為，僅論以一罪，不無鼓勵犯罪之嫌，
        亦與國民對於法律之感情相悖。是就集合犯及接續犯之
        觀念，於判斷時，自不能無限擴張，除仍應受社會通念
        之支配外，尤應注意其公平性、合理性，使與經驗法則
        、論理法則及比例原則等一般法律適用之原理原則相適
        合，否則即與上揭修法精神不符（最高法院96年度台上
        字第787號刑事判決可資參照）。
      (2)揆諸上揭判決意旨，就本件被訴之重製、公開演出等行
        為而言，雖亦預定有實行複次作為之性質，而屬集合犯
        之一種，然認定其行為之罪數，亦應秉此原則決之，並
        非無所限制。本件被告甲○○於94年8 月間與乙○○、
        梁志賢簽定合約，約定每月由乙○○提供5,000 元、由
        梁志賢提供4,000 元之價格，由被告甲○○替其等各別
        經營之獅友卡拉OK聯誼會、梁家常小館店址內所擺放之
        伴唱機灌錄不同的歌曲並更新歌本之行為，係被告甲○
        ○與彼2 人各別議定之價格、洽定之合約，係各別起意
        ，與被告甲○○基於上開各自之合約之履行，於合約期
        間持續按月灌錄歌曲之數行為係個別發生、履行，具有
        獨立性，應認屬數罪，是檢察官移送併案審理之梁家常
        小館部分之犯行，與檢察官聲請簡易判決處刑之獅友卡
        拉OK部分之犯罪事實，即無實質上或裁判上一罪之關係
        ，法院自無從併予審理，宜退由檢察官另為適法之處理
        。
  (二)春風卡拉OK部分：
    1.臺灣板橋地方法院檢察官96年度偵續字第306 號併案意旨
      略以：被告甲○○及余文麗、傅文義等人均明知如附表四
      所示之歌曲，係美華公司經著作財產權人專屬授權而享有
      上開音樂著作之著作權，非經美華公司同意或授權，不得
      任意公開演出，被告甲○○與傅文義2 人亦明知真實姓名
      年籍不詳之成年男子所販售之金嗓伴唱機，內有未經美華
      公司同意或授權而重製之上開歌曲，係侵害著作財產權之
      重製物。詎仍於94年間在臺北縣板橋市以每台2 萬元之價
      格，向其購入上開伴唱機3 台及周邊設備後，復與余文麗
      共同基於侵害著作財產權之犯意聯絡，自94年12月2 日起
      將內載上開非法重製歌曲之伴唱機3 台及周邊設備寄放在
      余文麗所經營位於臺北縣板橋市○○街356 號之「春風卡
      拉OK」店內，供不知情之不特定客人前來消費點唱上開非
      法重製歌曲，並約定五五分帳，而連續以此公開演出之方
      式侵害美華公司對上開音樂著作之權利。因認被告甲○○
      此部分所為，亦係犯著作權法第92條擅自以公開演出方法
      侵害他人之著作財產權罪等語。
    2.訊據被告甲○○堅決否認有併案意旨所指上開非法公開演
      出之犯行，辯稱其僅係借用空白契約書予傅文義，並未出
      租或寄放上開伴唱機予余文麗等語。經查：同案被告余文
      麗於該案警詢及偵查中均供稱寄放在其店內者為傅文義，
      亦即並非被告甲○○出面與余文麗洽談寄放合作事宜甚明
      。而證人傅文義於該案及本院審理中均稱其僅係向被告甲
      ○○借用周邊設備及合約書，伴唱機及歌本係伊自行購入
      等語（見原審法院97年3月4日審判筆錄第17頁），雖其本
      身印有音王公司之名片，然傅文義亦稱經他人公司同意後
      以該公司名義印製名片，較易獲得客戶之信賴等語，以一
      般自行在外招攬客戶之業務而言，尚非不合情理，亦即不
      能排除傅文義係獨立招攬客戶之可能性，尚難因該名片即
      遽認其必為被告甲○○之員工。準此，本件僅憑傅文義持
      載有甲○○名義之契約書與余文麗簽約，在無其他證據佐
      證下，實無從逕認該伴唱機主機亦係被告甲○○所提供甚
      明。
    3.綜上所述，併案部分尚無足夠之積極證據可資證明該伴唱
      機主機為被告甲○○所提供，及被告甲○○與傅文義、余
      文麗間具有共同之犯意聯絡，即難認被告甲○○有併案意
      旨此部分所指之非法公開演出犯行，從而與前揭經本院論
      罪科刑之犯罪事實間即無集合犯之實質上一罪關係可言，
      本院無從併予審理，應退由檢察官另行為適法之處理。
據上論斷，應依刑事訴訟法第369 條第1 項前段、第364 條、第
299 條第1 項前段，著作權法第91條第1 項，刑法第11條前段、
第41條第1 項前段，中華民國九十六年罪犯減刑條例第2 條第1
項第3 款、第7 條、第9 條，判決如主文。
本案經檢察官黃惠敏到庭執行職務。
中    華    民    國    99    年      3    月    4    日
                    智慧財產法院第二庭
                          審判長法  官  陳國成
                                法  官  陳忠行
                                法  官  曾啟謀
以上正本證明與原本無異。
不得上訴。
中    華    民    國    99    年      3    月    4    日
                                書記官  吳羚榛
附錄：本案論罪科刑法條全文
著權法第91條第1項
擅自以重製之方法侵害他人之著作財產權者，處三年以下有期徒
刑、拘役，或科或併科新臺幣七十五萬元以下罰金。
附表一：獅友卡拉OK部分
    編號    歌曲名稱         著作權人
     1      LYDIA            美華公司
     2      粉紅色腰帶       同上
     3      情海波浪         同上
     4      贏               同上
     5      愛風騷           同上
     6      你有夠狠         同上
     7      鴛鴦鎖匙         同上
附表二：合法授權部分
    編號    歌曲名稱
     1      我愛過
     2      愛到坎站
     3      搶先一步
附表三：梁家常小館部分
    編號    歌曲名稱         著作權人
     1      潮               美華公司
     2      慢慢             同上
     3      出乎意料         同上
     4      愛你十分淚七分   同上
     5      愛情故事         同上
     6      情海波浪         同上
     7      鴛鴦鎖匙         同上
     8      FLY AWAY         同上
     9      交代             同上
    10      今生共明月       同上
    11      我愛過           同上
    12      愛到坎站         同上
    13      舊鞋             同上
附表四：春風卡拉OK部分
    編號    歌曲名稱         著作權人
     1      潮               美華公司
     2      慢慢             同上
     3      我愛過           同上
     4      貝殼             同上
     5      愛到坎站         同上
     6      鴛鴦鎖匙         同上
     7      Lydia            同上


司法院資訊處製作；財團法人民間司法改革基金會備份。
